臺灣屏東地方法院刑事判決　　　　　　　94年度交訴字第39號
公　訴　人　臺灣屏東地方法院檢察署檢察官
被　　　告　丙○○
選任辯護人　甲○○律師
上列被告因業務過失致死案件, 經檢察官提起公訴（93年度偵字
第4460號）, 本院判決如下：
    主  文
丙○○從事業務之人, 因業務上之過失致人於死, 處有期徒刑陸
月, 如易科罰金, 以參佰元折算壹日。
    事  實
一、丙○○平日務農為生, 駕駛拼裝車載運農具、肥料為附隨業
    務, 乃從事業務之人。然其並未考領任何駕駛執照, 竟於民
    國93年8 月9 日上午8 時40分許, 駕駛未懸掛車牌之拼裝車
    , 沿屏東縣萬丹鄉○○村○○○路, 由西往東方向直行, 預
    計前往萬丹鄉鄉長處載運肥料。其途經該路下蚶190 之30號
    前時, 本應注意在遵行車道內行駛, 且應注意依速限標誌或
    標線所規定之速限行車, 且當時天候、路況及視距均屬良好
    , 並無不能注意之情形, 竟疏於注意, 率以時速45至50公里
    以上之速度超速行駛（當地速限為每小時40公里）, 並為閃
    避前方車輛而駛入對向車道。適有張慶輝騎乘車號WEK-235
    號輕型機車（機車前座處置放黃李秋霞所有、甫遭竊取之冷
    氣機1 台）自廈南路右轉和平西路, 由東向西行駛在丙○○
    之對向車道, 與郭某駕駛之拼裝車交會。丙○○因此閃避不
    及, 雖經緊急煞車, 仍與張慶輝騎乘之機車迎面碰撞。張慶
    輝受撞倒地, 受有腹部挫傷、左胸骨折、頭部外傷、右耳道
    出血、合併出血性休克等傷害, 嗣經送醫急救, 仍於同日上
    午12時10分許因上揭傷害不治死亡。丙○○於車禍肇事後,
    偵查犯罪之司法機關或人員尚不知肇事者為何人前, 主動向
    到場員警坦承為本件肇事者, 嗣並接受裁判。
二、案經屏東縣警察局屏東分局報請台灣屏東地方法院檢察署檢
    察官偵查起訴。
    理  由
一、訊據被告丙○○固不否認駕駛車輛為其附隨業務, 亦坦承其
    於前揭時、地, 無照駕車而與被害人張慶輝騎乘之機車碰撞
    肇事, 惟矢口否認有何業務過失致死犯行, 辯稱: 我沒有超
    速, 我的車速大約40公里而已, 我也沒有侵入對向車道, 本
    件是因被害人騎車時, 在機車上夾了1 台冷氣機, 使車頭無
    法轉彎才闖入我的車道碰撞我的拼裝車云云。經查:
    (一)被告因闖入對向車道而與被害人發生碰撞之事實, 業據被
      告於檢察官偵查時供陳: 「到肇事地點, 我前方有一輛小
      貨車, 我為了要閃該小貨車, 就駛入對向車道, 結果對方
      騎機車從廈南路轉出來和平西路, 我見到時已煞車不及才
      撞上他」等語甚明（93年相字第501 號卷第40頁背面）,
      經核與警製道路交通事故現場圖（93年相字第501 號卷第
      6 頁）及現場照片（同前揭卷第32頁）所示被告拼裝車之
      左輪煞車痕遺留在對向車道一情相符, 故被告於本院審理
      中改稱其未駛入對向車道云云, 與現有事證不符, 尚難採
      信。
    (二)再者, 被害人於車禍發生時固在其所騎乘之機車上置放冷
      氣機1 台, 致使機車操控困難而不易轉彎（證人乙○○於
      本院審理中之證詞參照, 本院卷第58頁）, 然尚不得因此
      推認被害人曾經逆向闖入被告之原有車道。蓋被害人騎車
      自廈南路右轉和平西路後, 即脫離證人乙○○之視線, 證
      人並未目睹被害人在和平西路行駛之狀況。又因被害人機
      車遭猛力碰撞後, 有向受力方向飛彈些許距離後再落地之
      可能性, 未必立即倒地。故機車及冷氣機倒地後產生之刮
      地痕（卷附道路交通事故現場圖參照）雖均在被告之車道
      上, 仍不能因此遽認兩車之碰撞點亦在該車道內或被害人
      曾經逆向闖入被告原有之車道。且被告當時跨越分向線後
      , 約有半個車身行駛在對向車道（現場圖所示煞車痕參照
      ）, 如被告發現被害人之機車係逆向行駛在被告之原有車
      道（即被告之右方）, 衡諸一般人之正常反應, 應向左偏
      駛, 以避免撞及被害人之機車。反之, 若被害人之機車係
      出現在被告之對向車道（即被告之左方）, 則被告應向右
      偏閃, 以免兩車發生碰撞。惟觀諸現場圖及現場照片所示
      煞車痕可知, 被告當時係由左向右偏閃, 依據上開常人之
      反應推斷, 被害人應係出現在被告左方（即被告之對向車
      道, 未逆向行駛）, 惟因被告向右偏轉時, 閃避不及, 致
      發生碰撞, 而將被害人推撞至右前方, 較為合乎常理。因
      此, 被告辯稱被害人係逆向行駛在其車道致與其對撞云云
      , 顯與常理有違, 應非實情。此外, 又查無其他跡證足以
      證明兩車相撞時, 被害人有逆向行駛之情事, 是被告此部
      分辯詞, 亦非可採。
    (三)被告雖又否認其肇事前有超速行駛情事。惟被告車輛在案
      發現場遺留之煞車痕, 右輪部分長約13.4公尺、左輪部分
      長約12公尺, 該處路面係鋪設柏油, 速限每小時40公里及
      案發時路面乾燥等情, 已由查獲員警於調查測量後在卷附
      道路交通事故調查報告表上記載明確, 被告對此亦無爭執
      。因此, 以上開數據資料對照交通部公布之「一般公路汽
      車煞車距離、行車速度對照表」即可明瞭, 被告當時車速
      至少應在每小時45公里或50公里以上, 而逾越該路段之速
      限。故被告於本院審理中空言否認有超速行為云云, 亦與
      現有事證不符, 難據為有利被告之認定。此外, 復有警製
      道路交通事故調查報告表、國軍高雄總醫院屏東分院附設
      民眾診療服務處診斷證明書、屏東縣警察局屏東分局之中
      心來案各類案件記錄表、交通事故案件肇事者是否符合自
      首調查表、屏東縣警察局屏東分局贓物認領保管單及臺灣
      屏東地方法院檢察署相驗屍體證明書各1 紙在卷可以證明
      前揭事實。
    (四)按行車速度應依速限標誌或標線之規定; 且汽車在雙向二
      車行駛時, 均應在遵行車道內行駛, 道路交通安全規則第
      93條第1 項及第97條第1 款分別定有明文。又前開肇事路
      段之速限為40公里且為雙向二車道, 當時天候晴朗、日間
      有自然光、視距良好、路面乾燥、無缺陷及其他障礙物等
      情, 亦有卷附道路交通事故調查報告表及現場照片在卷可
      考。被告本應注意遵守上揭規定行車, 且無不能遵守之情
      事, 竟疏於注意, 率以時速約45至50公里以上之車速超速
      行駛, 並侵入對向車道, 致與被害人發生碰撞, 使被害人
      受創死亡, 其有過失, 實屬明確。且本件車輛事故經送台
      灣省高屏澎區車輛行車事故鑑定委員會鑑定後, 對被告責
      任之鑑定亦與本院持同一見解, 茲有該委員會高屏澎車鑑
      字第940009號鑑定意見書1 分在卷可憑。未查被害人張慶
      輝確因本件車禍致受傷死亡一節, 亦經臺灣屏東地方法院
      檢察署檢察官督同法醫師相驗明確, 有相驗屍體證明書、
      驗斷書、勘驗筆錄附卷足憑。是本件事證及因果關係俱屬
      明確, 被告犯行洵堪認定。
二、被告丙○○平日務農, 駕駛拼裝車載運農具及肥料為其附隨
    業務。其於駕駛拼裝車從事附屬業務之過程中, 因上述過失
    肇事, 致被害人受傷身亡, 核其所為係犯刑法第276 條第2
    項之業務過失致人於死罪。（原起訴法條為刑法第276 條第
    1 項, 嗣經檢察官於本院準備程序中變更起訴書所引應適用
    之法條）。被告無駕駛執照駕車, 因而肇事致人死亡, 依法
    應負刑事責任, 爰依道路交通管理處罰條例第86條第1 項規
    定加重其刑。又被告於肇事後, 有偵查犯罪權限之機關或人
    員尚不知為何人肇事前, 主動向到場員警坦承肇事, 嗣並接
    受裁判, 有屏東縣警察局交通隊交通事故肇事者是否符合自
    首調查表1 分附卷可查（93年相字第501 號卷第28頁）。因
    其行為符合刑法第62條前段規定之自首要件, 故依該條前段
    規定減輕其刑。又因其同時有刑之加重及減輕事由, 依法先
    加後減。爰審酌被告之智識程度、曾有竊佔及竊盜等犯罪前
    科（不致使本件構成累犯, 卷附臺灣高等法院告前案紀錄表
    參照）、其過失程度、其過失行為造成一人死亡, 事後否認
    犯行, 就賠償金額未與被害人家屬達成協議（被害人家屬要
    求被告賠償新臺幣600 萬元, 被告僅願賠償新臺幣50萬元）
    , 致未能和解等一切情狀, 量處如主文所示之刑, 並諭知易
    科罰金之折算標準, 以資懲儆。
據上論斷, 應依刑事訴訟法第299 條第1 項前段, 道路交通管理
處罰條例第86條第1 項, 刑法第276 條第2 項、第62條前段、第
41條第1 項前段, 罰金罰鍰提高標準條例第1 條前段、第2 條,
判決如主文。
中    華    民    國    94    年    10     月    12    日
                  交通法庭　　　審判長法  官　莊鎮遠
                                      法  官  劉敏芳
                                      法　官　王以齊
以上正本證明與原本無異。
如不服本判決應於收受本判決送達後十日內向本院提出上訴書狀
，其未敘述上訴理由者，並得於提起上訴後十日內向本院補提理
由書狀（均須按他造當事人之人數附繕本）「切勿逕送上級法院
」
中    華    民    國    94    年    10     月    12    日
                                      書記官  盧姝伶
附錄本判決論罪之法條：
刑法276條第2項
從事業務之人, 因業務上之過失犯前項之罪者, 處5 年以下有期
徒刑或拘役, 得併科3千元以下罰金。
